【裁判字號】    98,訴,573
【裁判日期】    980831
【裁判案由】    違反毒品危害防制條例
【裁判全文】
臺灣嘉義地方法院刑事判決               98年度訴字第573號
公  訴  人  臺灣嘉義地方法院檢察署檢察官
被      告  甲○○
                    現另案於臺灣嘉義監獄鹿草分監執行中
上列被告因違反毒品危害防制條例案件，經檢察官提起公訴（98
年度毒偵字第907號），被告於準備程序期日就被訴事實為有罪
陳述，本院合議庭裁定由受命法官獨任進行簡式審判程序，判決
如下：
    主  文
甲○○施用第一級毒品，累犯，處有期徒刑柒月。
    犯 罪 事 實
一、甲○○前因施用毒品案件，經本院以91年度毒聲字第917號
    裁定送觀察、勒戒後，認無繼續施用毒品傾向，經臺灣嘉義
    地方法院檢察署檢察官於民國92年1月29日釋放並以91年度
    毒偵字第977號為不起訴處分確定。又(1)因施用毒品案件，
    經本院以93年度朴簡字第46號判決判處有期徒刑9月，緩刑3
    年確定；(2)因竊盜案件，為本院以93年度朴簡字第55號判決
    判處有期徒刑3月確定；(3)因施用毒品案件，經本院以93年
    度訴字第348號判決分別判處有期徒刑8月、4月確定；上述
    編號(1)案件經裁定撤銷緩刑，並與其所犯竊盜罪、連續施用
    第2級毒品罪經裁定應執行有期徒刑1年2月，再與前揭連續
    施用第1級毒品罪所處有期徒刑8月接續執行後，於94年11月
    15 日縮短刑期假釋出監並付保護管束；(4)再因連續施用第1
    級毒品，為本院以95年度訴字第123號判決判處有期徒刑10
    月確定；(5)復因竊盜案件，經本院以95年度朴簡字第85號判
    決判處拘役40日確定；前述編號(4)、(5)案件，嗣經裁定減刑
    為有期徒刑5月、拘役20日後，與編號(1)至(3)之案件經撤銷
    假釋後之殘刑有期徒刑5月4日接續執行，於96年8月4日執行
    完畢。
二、詎甲○○猶未戒除毒癮，於刑之執行完畢後5年內，基於施
    用第一級毒品海洛因之犯意，於98年4月25日，在嘉義縣朴
    子市縣立體育館，將海洛因摻水後以針筒注射入體內施用第
    一級毒品1次。嗣於98年4月27日上午9時30分許，為警在嘉
    義縣朴子市○○路117巷19號前另案拘提到案，並於同日上
    午10時10分許，經其同意採尿送驗後，結果嗎啡類陽性反應
    ，始查知上情。
三、案經嘉義縣警察局朴子分局移送臺灣嘉義地方法院檢察署檢
    察官偵查起訴。
    理  由
一、本件係經被告甲○○於準備程序當庭表示認罪，而經本院裁
    定以簡式審判程序加以審理，則依據刑事訴訟法第273條之
    2、同法第159條第2項之規定，不適用傳聞法則有關限制證
    據能力之相關規定，合先敘明。
二、上揭犯罪事實，業據被告於本院審理時坦承不諱，並有代號
    與真實姓名對照表（代號：朴035）及臺灣檢驗科技股份有
    限公司98年5月13日濫用藥物尿液檢驗報告各1份在卷可稽（
    見警卷第4至5頁），被告自白核與事實相符，堪可認定。
三、按施用第一、二級毒品為犯罪行為，毒品危害防制條例第10
    條定有處罰明文。故施用第一、二級毒品者，依前揭規定本
    應科以刑罰。惟基於刑事政策，對合於一定條件之施用者，
    則依同條例第20條、第23條之規定，施以觀察、勒戒及強制
    戒治之保安處分。又毒品危害防制條例於92年7月9日修正公
    布，自93年1月9日施行，其中第20條、第23條將施用毒品之
    刑事處遇程序，區分為「初犯」及「5年內再犯」、「5年後
    再犯」。依其立法理由之說明：「初犯」，經觀察、勒戒或
    強制戒治後，應為不起訴處分或不付審理之裁定；經觀察、
    勒戒或強制戒治執行完畢釋放後，「5年內再犯」者，因其
    再犯率甚高，原實施之觀察、勒戒及強制戒治既已無法收其
    實效，爰依法追訴或裁定交付審理。至於經觀察、勒戒或強
    制戒治執行完畢釋放後，「5年後再犯」者，前所實施之觀
    察、勒戒或強制戒治已足以遮斷其施用毒品之毒癮，為期自
    新及協助其斷除毒癮，仍適用「初犯」規定，先經觀察、勒
    戒或強制戒治之程序。從而依修正後之規定，僅限於「初犯
    」及「5年後再犯」二種情形，始應先經觀察、勒戒或強制
    戒治程序。倘被告於5年內已再犯，經依法追訴處罰，縱其
    第3次（或第3次以上）再度施用毒品之時間，在初犯經觀察
    、勒戒或強制戒治執行完畢釋放5年以後，已不合於「5年後
    再犯」之規定，且因已於「5年內再犯」，顯見其再犯率甚
    高，原實施觀察、勒戒或強制戒治，已無法收其實效，即應
    依該條例第10條處罰（參見最高法院97年9月9日第5次刑事
    庭會議決議意旨）。查被告於92年觀察、勒戒處分執行完畢
    釋放後5年內，再犯施用第一級毒品罪，經依法追訴處罰，
    縱其本次施用毒品時間，與前開92年觀察、勒戒執行完畢日
    相距已5年以上，揆諸前開說明，已不合於「5年後再犯」之
    規定，自應依毒品危害防制條例第10條第1項之規定處罰。
    是核被告所為，係犯毒品危害防制條例第10條第1項之施用
    第一級毒品罪。被告持有第一級毒品以施用，其持有之低度
    行為，應為施用之高度行為所吸收，不另論罪。爰審酌被告
    曾因施用毒品，經本院裁定送觀察勒戒、強制戒治執行完畢
    而再犯本案，惟念及施用毒品本質上係戕害自身健康之行為
    ，尚未嚴重破壞社會秩序或侵害他人權益，又被告於審判程
    序坦承犯行，態度尚佳等一切情狀，量處如主文所示之刑，
    以資懲儆。
據上論節，依刑事訴訟法第273條之1第1項、第299條第1項前段
，毒品危害防制條例第10條第1項，刑法第11條前段、第47條第1
項，判決如主文。
本案經檢察官徐鈺婷到庭執行職務。
中    華    民    國    98    年    8     月    31    日
                  刑事第四庭    法  官  王慧娟
以上正本證明與原本無異。
如不服本判決應於收受判決後10日內向本院提出上訴書狀，並應
敘述具體理由；其未敘述上訴理由者，應於上訴期間屆滿後20日
內向本院補提理由書（均須按他造當事人之人數附繕本）「切勿
逕送上級法院」。
中    華    民    國    98    年    8     月    31    日
                                書記官  黃子祝
附錄法條：
毒品危害防制條例第10條第1項
施用第一級毒品者，處 6 月以上 5 年以下有期徒刑。


司法院資訊處製作；財團法人民間司法改革基金會備份。
